【裁判字號】    89,交易,1031
【裁判日期】    900817
【裁判案由】    過失傷害
【裁判全文】
臺灣高雄地方法院刑事判決                      八十九年度交易字第一三一號
    公  訴  人  臺灣高雄地方法院檢察署檢察官
    被      告  乙○○○
右列被告因過失傷害案件，經檢察官提起公訴（八十九年度偵字第一四九七一號），
本院判決如左：
    主  文
乙○○○因過失傷害人，處拘役參拾日，如易科罰金，以參佰元折算壹日。
    事  實
一、乙○○○考領有合格自小客車駕駛執照，於民國八十九年五月六日十八時二十分
    許，駕駛車牌號碼Ｅ五─六一八五號自小客車，沿高雄縣鳥松鄉○○村○○路由
    北向南往高雄市之方向行駛，途經澄清路山腳路口時，正欲停靠於路邊，乙○○
    ○本應注意在雙向二車道行駛時，在變換車道時，應注意安全距離，而依當時之
    天候晴朗，尚有暮光、路面乾燥、無缺陷、亦無障礙物，且視距良好等情即並無
    不能注意之情事，竟疏未注意從外側快車道欲變換至機車道時，未注意與後方來
    車之距離是否適當及其車速情形，即逕自切入機車道，準備停車時，適有亦考領
    合格重型機車駕駛執照之甲○○騎乘車牌號碼ＷＹＤ—一九一號輕型機車，亦沿
    澄清路由北往南方向即與乙○○○同方向騎乘機車道自後駛至，本應注意汽車行
    駛時，駕駛人應注意車前狀況，並隨時採取必要之安全措施，竟疏未注意前方乙
    ○○○正欲自外側快車道變換至機車道之狀況即逕自直行，致機車車行不穩而滑
    倒，並受有左鎖骨骨折之傷害。乙○○○於肇事後即主動報警，待處理員警到場
    處理時，即自承為肇事者，並接受裁判。
二、案經甲○○訴由高雄縣警察局仁武分局報請臺灣高雄地方法院檢察署檢察官偵查
    起訴。
     理  由
一、訊據被告乙○○○固坦於前揭時、地變換車道正準備靠右停車時，告訴人甲○○
    自後騎乘機車過來而滑倒，並受有左鎖骨骨折之傷害等情，惟矢口否認有何過失
    傷害之犯行，辯稱︰伊當時正準備路邊停車，從後視鏡見到告訴人騎乘機車過來
    ，告訴人騎車之速度非常快，伊即立刻停車，伊所駕駛之自小客車並未擦撞到告
    訴人所騎乘之機車，告訴人是騎車到伊前車身約三分之一處失控滑倒，本件車禍
    是故事因告訴人自己乘車之車速過快才失控滑倒云云。
二、經查︰
  （一）證人即至事故現場處理員警潘恆山分別於偵查及本院調查時結證稱︰本件車
        禍事故係伊至事故現場處理，伊並有察看被告所駕駛之自小客車，但並未發
        現任何撞擊之刮痕，因被告在場稱未擦撞到告訴人，故有詳細察看，但並未
        發現任何刮痕，且如果有刮痕並不可能用衛生紙擦起來，另距離被告所駕駛
        自小客車一米處有一條斷斷續續告訴人所騎乘機車倒地後之刮地痕等語（見
        偵查卷第八頁背面至第九頁訊問筆錄，及本院九十年四月十日訊問筆錄），
        復據事故發生後高雄縣警察局仁武分局大華派出所員警至現場處理時所測繪
        之道路交通事故調查報及所拍攝之事故現場與車損照片所呈︰本件事故發生
        地點係在澄清路北往南之機車道上，被告所駕駛之自小客車於肇事後，斜停
        於該路之慢車道上，車頭朝西南、車尾朝東北方向，而告訴人所騎乘之機車
        則向左傾倒於被告所駕駛自小客車之前方，機車前車輪距離自小客車右前輪
        約二點三公尺，機車車身後留有一條約三點一公尺長之刮地痕，該刮地痕之
        位置約在被告所駕駛自小客車之右前車輪及車門前方處，據此兩車之相關位
        置及現場跡証，足認告訴人所騎乘機車倒地位置是刮地痕起點處，即在被告
        所停自小客車右側車門前處即為告訴人滑倒之處。另首須確定者係告訴人是
        否因擦撞倒被告所駕駛之自小客車後才失控滑倒？即二車是否有發生擦撞，
        觀諸前開相關位置，告訴人騎乘機車係在被告所駕駛自小客車右側處滑倒，
        若二車同時行駛之中發生擦撞時，在二部車輛均有動力狀況下，此時告訴人
        所騎乘之機車如遭擦撞則會因物理動力原理而往右側偏出去，如被告車輛已
        停止狀態時，被告如遭擦撞則應倒於被告所駕駛自小客車前，並不可能在距
        離被告所駕駛自小客車約一米處之車身旁留下刮地痕，且告訴人所提出之機
        車車損照片，在左側車身護板有多處擦刮痕，尚難因之遽認此刮痕即為被告
        擦撞所造成，據此澄清，足認兩車行駛之前後順序是被告所駕之自小客車在
        告訴人前方之澄清路外側快車道上，而告訴人所騎乘機車則是在後之機車道
        上。其次，被告駕駛自小客車要變換至右側車道時，同時需考量及判斷與右
        後方執行車輛之距離是否適當，及須判斷右後方直行車輛之車速二者情形後
        ，以適當速度遂行變換車道之行為，是告訴人機車倒地之刮地痕之位置，係
        在被告所駕駛自小客車右前車門處，及告訴人機車所倒地之位置，堪認被告
        變換至右側慢車到時，並沒有保留足夠距離給隨後之告訴人為適當反應，致
        生本件車禍事故，被告顯有疏失甚明。
  （二）雖告訴人於偵查中具狀聲請傳訊證人孫豪璋到庭作證，惟該名證人係新光產
        物保險高雄分公司之保險業務員，對於本件車禍事故究係如何發生，並無直
        接目擊，雖被告於本件車禍事故發生後有進行申請理賠等行為，但並不因此
        申請理賠行為即得驟認被告駕駛之自小客車撞及告訴人所騎乘之機車，是並
        無傳訊調查之必要性，附此說明。
  （三）按汽車在雙向二車道行駛時，在快、慢車道間變換車道時，應注意安全距離
        ，又汽車行駛時，駕駛人應注意車前狀況，並隨時採取必要之安全措施，道
        路交通安全規則第九十七條第五款及第九十四條第三項分別定有明文。被告
        依法駕車，對於前開規定應知之甚明，且依依當時之天候晴朗，尚有暮光、
        路面乾燥、無缺陷、亦無障礙物，且視距良好等情即並無不能注意之情事，
        竟從快車道欲變換至慢車道路旁停車時欲路邊停車時，未注意到右側機車道
        上正有告訴人騎乘機車駛近致未保持適當之安全距離即逕自變換車道駛入機
        車道，致生本件車禍事故，其有過失甚明。本件車禍事故經送請鑑定及覆議
        結果僅依據告訴人之機車左側車身損壞即逕認定兩車擦撞之部分，及漏未就
        告訴人於本件車禍事故中亦有未注意車前狀況之過失部分均不足採，有台灣
        省高屏澎區車輛行車事故鑑定委員會八十九年十一月二十四日，以高屏澎鑑
        字第八九一六八五號函所檢送之鑑定意見書，及台灣省車輛行車事故鑑定委
        員會九十年五月二十八日，以府覆議字第九００七七一號函各一分在卷可參
        。雖告訴人騎乘機車行經上開路段，亦有疏未注意前方由被告所駕駛之車輛
        正欲停車之車前狀況，致未適時採取減速煞車或閃避之安全措施，堪認其就
        本件車禍事故之發生亦有過失，惟究未能據此解免被告之過失責任，而告訴
        人因本件車禍故受有左鎖骨骨折之傷害，有長庚紀念醫院出具之診斷證明書
        一紙在卷可稽，是被告之過失行為與告訴人所受之傷害間顯有相當因果關係
        ，本件事證明確，被告所辯並不足採，其過失犯行洵堪認定。
三、核被告乙○○○所為係犯刑法第二百八十四條第一項前段之過失傷害罪。被告於
    肇事後即向警報案自承肇事，並接受裁判，此有證人即處理員警潘恆山在庭證述
    明確，堪認被告於犯罪未發覺前自承犯罪，並於審理時到庭接受審判，經核符合
    刑法第六十二條前段之自首要件，應依法減輕其刑。爰審酌被告之素行良好，有
    本院被告院內索引卡紀錄表及台灣高等法院被告全國前案紀錄表各一份在卷可憑
    ，被告於本件車禍事故係於變換車道時未保持適當安全距離之過失程度、告訴人
    就本件車禍事故亦有疏未注意車前狀況之過失程度，所生之危害、被告於肇事後
    在庭態度尚認良好，告訴人所受之傷害，且被告於事故迄今尚未賠償告訴人之損
    害等一切情狀，量處如主文所示之刑，又刑法第四十一條於九十年一月四日修正
    ，並於同月十日公布、十二日施行，有關易科罰金部分，範圍擴大為最重本刑五
    年以下有期徒刑之罪，惟與被告所犯之罪比較後並不影響，依刑法第二條第一項
    前段之規定，應適用裁判時之刑法第四十一條第一項規定，並諭知易科罰金折算
    之標準，以示懲儆。
據上論斷，應依刑事訴訟法第二百九十九條第一項前段，刑法第二條第一項前段、第
二百八十四條第一項前段、刑法第六十二條前段、第四十一條第一項，罰金罰鍰提高
標準條例第一條前段、第二條，判決如主文。
中   華      民      國    九十      年      八      月     十七     日
                              臺灣高雄地方法院交通法庭
                                  法    官   程克琳
右正本證明與原本無異。
如不服本判決，應於判決送達後十日內，向本院提出上訴狀。
                                  書 記 官    梁瑜玲
中    華    民    國      九十      年      八      月      二十      日
【附錄本案論罪科刑法條全文】
刑法第二百八十四條第一項︰
因過失傷害人者，處六月以下有期徒刑、拘役或五百元以下罰金。致重傷者，處一年
以下有期徒刑、拘役或五百元以下罰金。


司法院資訊處製作；財團法人民間司法改革基金會備份。
